# 陈老师人民币对中外合资企业的出资

提问人：五老峰 时间：2015-03-19 21:56:04
陈老师： 有一家外商独资企业，原注册资本用港币，注册资本为满身 5000 万已经到资，现公司报政府批准，政府同意引入境内投资者，企业变更为中外合资企业。
境内企业只能用人民币出资，但是注册资本币种仍然为港币，假设境内投资者为 1000 万人民币出资。 企业听政府相关部门说目前境内企业可以用人民币出资，可以用人民币折算为港币的注册资本。 我刚才上网查询了一下，看到目前政府是允许境外企业用人民币对增内的外资企业作增资的，境内的外资企业的注册资本币种可以为外市。
这种情况下有几个问题想向陈老师咨询： 1 、目前情况下，对境内的注册资本币种为外币的中外合资公司，境内企业能够以人民币作为出资吗？ 2 、假设可以，这种情况下要取得政府什么文件呢？公司还要准备什么文件呢？ 3 、因为外资企业的注册资本的币种的汇率是不断变化的，那么章程中如果约定以人民币作为出资，章程中股东应按什么时间约定的汇率折算成外币反映在章程中？这汇率也是按中间价吧？ 假设实际出资时外市增值了，境内投资者投资的 1000 万就达到不章程中约定的外币增加的注册资本金额，那么不足的差异应记入什么科目呢？ 麻烦陈老师了！ 也希望其他知道的朋友帮助一下，谢谢了！

回答人：chenyiwei
外商投资企业的中方投资者当然是以人民币货币资金作为主要出资方式，除了商务主管部门对该企业变更注册资本和股东的一般性批准以外，不需要其他特殊批准。该人民币按该外商投资企业收到该出资之日的中间价折合到港币作为新增实收资本，差异部分根据股东之间的协议作为资本公积或其他应付款等。

提问人：五老峰 时间：2015-03-20 14:35:13
对了，陈老师，目前人民币折算为注册资本，目前《企业会计准则》查询不到按合同约定汇率，只有按即期汇率，是不是已经不能按合同约定汇率折算了呢？ 我看《小企业会计准则》也是上述规定的。
但如果企业还在执行《企业会计制度》，是否可以按合同约定汇率执行折算呢？

回答人：chenyiwei
2006 年 4 月 24 日，国家工商行政管理总局、商务部、海关总署、国家外汇管理局联合发布印发《关于外商投资的公司审批登记管理法律适用若干问题的执行意见》（工商外企字[2006]81号），其中第八条规定“外商投资的公司的注册资本可以用人民币表示，也可以用其他可自由兑换的外币表示。作为公司注册资本的外币与人民币或者外币与外币之间的折算，应按发生（缴款）当日中国人民银行公布的汇率的中间价计算”。请注意该通知的发布是在新准则生效日之前。并且该文件适用于所有外商投资企业在该日之后新增的资本，而不论其执行何种会计制度或会计准则。
我理解后来 2006 年 10 月发布的《〈企业会计准则第 19 号——外币折算〉应用指南》中规定“企业收到投资者以外币投入的资本，应当采用交易发生日即期汇率折算，不得采用合同约定汇率和即期汇率的近似汇率折算，外币投入资本与相应的货币性项目的记账本位币金额之间不产生外币资本折算差额”在很大程度上是出于与该文件协调的考虑。